【裁判字號】    95,訴,442
【裁判日期】    951212
【裁判案由】    分配表異議之訴
【裁判全文】
臺灣士林地方法院民事判決               95年度訴字第442號
原      告  鑫機企業有限公司
法定代理人  己○○
訴訟代理人  甲○○
被      告  臺灣土地銀行股份有限公司
法定代理人  丁○○
訴訟代理人  乙○○
            戊○○
            丙○○
上列當事人間分配表異議之訴事件，本院於民國95年11月28日言
詞辯論終結，判決如下：
    主  文
原告之訴駁回。
訴訟費用由原告負擔。
    事實及理由
一、本件原告主張：坐落臺北市○○區○○段5 小段253 地號土
    地（下稱系爭土地）上，建號2194號（增建物暫編建號）即
    門牌號碼臺北市內湖區○○○路○ 段23號5 樓之3 之增建部
    分（下稱系爭增建部分），前經本院民事執行處以93年度執
    字第15519 號清償債務強制執行事件（下稱系爭強制執行事
    件），連同執行債務人廣燁科技股份有限公司（下稱廣燁公
    司）所有之系爭土地，與坐落該土地上建號593 號之建物併
    付拍賣，賣得價金為新臺幣（下同）125 萬元。惟系爭增建
    部分為原告所承攬興建，原告對於系爭增建部分自有權利，
    然本院民事執行處不察，竟將系爭增建部分拍賣所得價金亦
    分配予被告，其強制執行金額計算書分配表顯有違誤，並致
    原告權利受損，原告依法聲明異議後，遭被告為反對之陳述
    ，故依強制執行法第41條規定，對被告提起本訴，訴請前述
    強制執行金額計算書分配表應更正將系爭增建部分拍賣所得
    價金全數分配與原告等語。並聲明：本院系爭強制執行事件
    之強制執行金額計算書分配表中，被告受分配金額其中125
    萬元部分應予剔除，並分配予原告。
二、被告則以：廣燁公司前於88年7 月9 日向被告借款2,900 萬
    元，並為擔保其對被告所負一切債務之清償責任，以其所有
    系爭土地及建號593 號建物，設定擔保債權本金最高4,920
    萬元之最高限額抵押權（下稱系爭抵押權），嗣因廣燁公司
    未能清償借款，經被告取得執行名義後，向本院聲請強制執
    行。因系爭增建部分為建號593 號建物之夾層增建，遂於系
    爭強制執行事件中，聲請併付拍賣，本院民事執行處將系爭
    增建部分賣得價金分配予被告，於法並無不合；且該增建部
    分早於88年5 月18日前即存在，原告自92年1 月1 日起始為
    系爭建物之承租人，不可能係原告承租後承攬興建；況縱為
    原告所承攬興建，承攬所使用之材料亦已附合為建號593 號
    建物之重要成分，為廣燁公司取得其所有權；再系爭增建部
    分位於建號593 號建物內，無獨立出入口，無使用上之獨立
    性，應屬系爭建物之附屬物，則系爭抵押權效力範圍亦擴張
    至該附屬之增建部分，被告就增建部分拍賣所得價金優先受
    償，於法相符等語置辯。並聲明：駁回原告之訴。
三、按債權人或債務人對於分配表所載各債權人之債權或分配金
    額有不同意者，應於分配期日一日前，向執行法院提出書狀
    ，聲明異議；異議未終結者，為異議之債權人或債務人，得
    向執行法院對為反對陳述之債權人或債務人提起分配表異議
    之訴，強制執行法第39條第1 項及同法第41條第1 項前段固
    然分別定有明文。但此處所謂之債權人，係指已合法參與分
    配之債權人而言，如未合法參與分配之債權人，即不得提起
    分配表異議之訴（最高法院著有77年度臺上字第312 號判決
    意旨參照）。經查，本件原告在本院系爭強制執行事件中，
    並未提出任何執行名義聲明參與分配，為原告所自承（見本
    院卷第66頁言詞辯論期日筆錄），且經本院依職權調取系爭
    強制執行事件卷宗查核無誤，則原告並非合法參與分配之債
    權人，至為灼然；又原告亦非系爭強制執行事件之執行債務
    人，揆諸首開說明，原告即不得提起本件分配表異議之訴。
    從而，原告所提本件分配表異議之訴，於法無據，應予駁回
    。
四、本件判決基礎已臻明確，兩造其餘攻擊、防禦方法及所提之
    證據，經本院斟酌後，核與判決不生影響，無一一論述之必
    要，併予敘明。
據上論結，本件原告之訴為無理由，依民事訴訟法第78條，判決
如主文。
中    華    民    國    95    年    12    月    12    日
                  民事第二庭  審判長法  官  陳介源
                                    法  官  王怡雯
                                    法  官  梁哲瑋
以上正本證明與原本無異。
如對本判決上訴須於判決送達後20日內向本院提出上訴狀。
中    華    民    國    95    年    12    月    15    日
                                    書記官  林豐圃


司法院資訊處製作；財團法人民間司法改革基金會備份。
